【裁判字號】    97,聲判,157
【裁判日期】    971223
【裁判案由】    聲請交付審判
【裁判全文】
臺灣臺北地方法院刑事裁定             97年度聲判字第157號
聲 請 人
即告訴人  戊○○
代 理 人  張寧洲    律師
被    告  甲○○
          乙○○○
          丙○○
          丁○○
上列聲請人即告訴人因被告詐欺等案件，不服臺灣高等法院檢察
署檢察長於中華民國97年9月3日，以97年度上聲議字第4773號駁
回聲請再議之處分（原不起訴處分案號：臺灣臺北地方法院檢察
署檢察官97年度偵續字第325號），聲請交付審判，本院裁定如
下：
    主  文
聲請駁回。
    理  由
一、按告訴人不服上級法院檢察署檢察長或檢察總長認再議為無
    理由而駁回之處分者，得於接受處分書後十日內委任律師提
    出理由狀，向該管第一審法院聲請交付審判；法院認為交付
    審判之聲請不合法或無理由者，應駁回之；又法院為前項裁
    定前得為必要之調查，刑事訴訟法第二百五十八條之一、第
    二百五十八條之三第二項前段、第三項分別定有明文。又向
    法院聲請交付審判，雖係對於「檢察官不起訴或緩起訴裁量
    權」制衡之一種外部監督機制，然法院就檢察官所為不起訴
    或緩起訴處分是否正確加以審查，以防止檢察機關濫權，依
    此立法精神，同法第二百五十八條之三第三項規定，法院審
    查聲請交付審判案件時「得為必要之調查」，其調查證據之
    範圍，自應以偵查中曾顯現之證據為限；而同法第二百六十
    條對於不起訴處分已確定或緩起訴處分期滿未經撤銷者，不
    得再行起訴之規定，其立法理由說明所謂不起訴處分已確定
    者，包括「聲請法院交付審判復經駁回者」之情形在內，是
    前述「得為必要之調查」，其調查證據範圍，更應以偵查中
    曾顯現之證據為限，不得就聲請人新提出之證據再為調查，
    亦不得蒐集偵查卷以外之證據。否則，將與刑事訴訟法第二
    百六十條之再行起訴規定混淆不清，亦將使法院兼任檢察官
    之責，而有回復「糾問制度」之虞；況案件一經法院裁定交
    付審判，即如同檢察官提起公訴般，使案件進入審判程序，
    則法院裁定交付審判之前提，必須偵查卷內所存證據已達刑
    事訴訟法第二百五十一條第一項所謂「足認被告有犯罪嫌疑
    」程度，亦即案件已經跨越起訴門檻，檢察官未行起訴情形
    下而言。縱法院事後審查交付審判案件，對於檢察官所認定
    事實或有不同判斷，但如該案件仍須另行蒐證始能判斷應否
    交付審判者，因交付審判審查制度並無如同再議救濟制度得
    為發回原檢察官續行偵查之設計，法院仍應依同法第二百五
    十八條之三第二項前段規定，以聲請無理由裁定駁回。
二、本件聲請人即告訴人戊○○係於臺灣臺北地方法院檢察署九
    十六年度偵字第二一三七二號之張碧如被訴詐欺案件（業經
    另案不起訴處分，並駁回交付審判之聲請確定）偵查期間，
    於九十六年十一月七日具狀以本件被告甲○○、乙○○○、
    丙○○、丁○○涉犯詐欺等罪嫌，向臺灣臺北地方法院檢察
    署提出告訴（見九十六年度偵字第二一三七二號偵查卷第二
    四至三０頁），經該署檢察官簽分九十七年度偵字第五七八
    ０號詐欺等案件辦理後，於九十七年三月二十一日為不起訴
    處分。嗣經告訴人即本件聲請人聲請再議，由臺灣高等法院
    檢察署檢察長以九十七年度上聲議字第二二九０號命令發回
    續查後，再於九十七年八月八日，經臺灣臺北地方法院檢察
    署檢察官以九十七年度偵續字第三二五號為不起訴處分，復
    經聲請人聲請再議，而於九十七年九月九日經臺灣高等法院
    檢察署以再議無理由，駁回聲請。上開處分書，於九十七年
    九月十二日送達聲請人，並經聲請人於十日內之同年月十九
    日向本院聲請交付審判，其聲請程序尚無不合。
三、原告訴意旨略以：聲請人即告訴人戊○○基於與被告丙○○
    歷來友好情誼，前於八十一年間協議由聲請人與被告張月女
    （被告丙○○配偶）名下土地與建商合建分，雙方並各自與
    建商簽署有合建契約，而被告丙○○為求詐取聲請人上開所
    應分得之房屋，竟利用渠與聲請人配偶多年之深後情誼，聲
    請人配偶必對於渠之提議深信不疑之特性，即向聲請人配偶
    提議待房屋興建完成，將聲請人本所應分得之門牌號碼臺北
    縣新店市○○路三七號五樓之一房屋及停車位賣予被告，買
    賣價金原則上依興建完成時之建商定價另行議定之（按依當
    時建商定價系爭建物高達千萬以上價值），聲請人配偶不有
    他，隨即陷於錯誤而應允。又待建屋時程至欲登記起造人名
    義時，被告丙○○復利用其曾任職於地政司司長之專業，向
    告訴人配偶偽稱雙方既已達成買賣合意，則聲請人配偶可先
    同意變更起訴人名義，聲請人受配偶告知此事後，雙雙陷於
    錯誤，於九十一年先行同意變更起訴人名義為張碧如及被告
    丁○○，以使得被告張碧如等取得系爭房地之所有權人名義
    。嗣後聲請人配偶於九十二年六月因病過世，惟於過世前明
    確交代聲請人及聲請人之子陳日新，上開系爭房屋欲賣予被
    告一家人，而所賣得之價金，則可充作聲請人次子於美國之
    相關生活費用，聲請人配偶並交代陳日新持續辦理本件賣屋
    予被告一家人之相關手續；陳日新即於九十二年底承上揭父
    命曾前往被告家與被告丙○○、甲○○洽談買賣價金事宜，
    被告等繼而承上詐欺犯意，承諾買賣價金依市價另議定，惟
    另待系爭房屋交屋後始交付全部價金 (事實上被告等人並不
    欲給付全部價金），陳日新亦陷於錯誤誤認被告等人有給付
    全部價金之意願。九十四年四月份因聲請人等接獲建商通知
    系爭房地瓦斯管繳款通知，陳日新即前往被告乙○○○經營
    之幼稚園，再與被告乙○○○商討買賣價金給付事宜，被告
    乙○○○即虛與委蛇，並詐稱待全部房屋轉讓程序完成，再
    行洽談買賣價金支付問題，更使告訴人之子陷於錯誤認為被
    告等人事後將給付買賣價金。另一方面，被告丙○○又承上
    揭欲詐騙得屋之犯意，與被告乙○○○、甲○○、張碧如等
    人共同有詐欺犯意之聯絡，由被告甲○○承被告丙○○之命
    ，繼續與陳日新辦理本件房屋興建相關事宜，以便取得詐取
    系爭房屋名實相符之所有權人地位。後於九十五年三月，因
    本件承辦代書另建議被告甲○○，為避免因聲請人直接將系
    爭建物登記於被告名下，日後恐使國稅局誤會認定系爭建物
    係被告乙○○○贈與張碧如姊妹二人，而須再另被課徵贈與
    稅，因之，被告甲○○與陳日新協調，先就系爭建物買賣，
    簽署一買賣契約書，由被告張碧如、丁○○先行給付聲請人
    部分買賣價金新台幣（以下同）二百萬元，以證明雙方確有
    買賣事實 (僅剩餘價金之給付時間再議)，被告甲○○見機
    不可失，隨即辦理，並辦妥建物第一次保存登記之所有權人
    名義為被告張碧如、丁○○。承上，被告等人已詐騙取得系
    爭房地登記所有權名義，而被告張碧如復承被告丙○○及被
    告甲○○之命，知悉渠已被登記為系爭建物所有權人後，另
    於九十五年七月某日，以破壞系爭建物門鎖並更換門鎖之方
    式，趁聲請人未於系爭建物時，未得同意，侵入聲請人占有
    中之系爭建物，強行將聲請人先前置於屋內相關物品皆棄置
    屋外樓梯間，意圖造成被告張碧如已完全取得系爭建物所有
    權及事實管領權限之假象，被告甲○○並以簡訊通知陳日新
    上情。是以被告等人向聲請人配偶及聲請人等以傳遞欲購買
    系爭房地，價金支付方式再議之方式 (但事實上渠等並不欲
    給付剩餘價金），使聲請人配偶及聲請人陷於錯誤相信被告
    等，並陷於錯誤為變更起造人名義、使被告張碧如等取得房
    地登記名義等行為，復加以被告張碧如以破壞門鎖方式取得
    系爭房地之事實占有狀態，已足以完成渠等詐欺犯行之遂行
    ，是被告等人行使詐術使告訴人等陷於錯誤並致巨額損失，
    要屬顯然。又被告等以詐欺取得系爭房地之所有權登記名義
    ，然揆諸緣建商於系爭建物興建完成後，先後通知告訴人繳
    納瓦斯配管費及分配補貼款，聲請人並已繳納完畢；又通知
    聲請人辦理房屋驗收，且聲請人業已依據建設公司交屋通知
    書所載，繳納保證金、起造人分攤公寓大廈管理基金、預繳
    大樓管理費 (三個月)、建物總登記代書費、捐贈百分之二
    十規費及房地款等合計二百三十八萬三千八百四十三元後，
    於九十五年五月十三日由建設公司總經理許文貴委由營造商
    代表李文坤將系爭建物交屋點交予陳日新，聲請人亦隨即將
    日常用品搬遷入系爭建物居住使用，並繳納系爭建物相關電
    費等，揆上，聲請人已實際取得系爭建物之使用管領及居住
    權限，被告未經同意即強行破壞門鎖進入系爭房屋，渠構成
    刑法第三百零六條侵入住居罪嫌，要屬顯然。
四、臺灣臺北地方法院檢察署檢察官偵查後之結果略以：
    (一)陳永年與被告丙○○於八十一年六月四日，共同提供登記
      在聲請人及被告乙○○○名下之土地與沅利建設股份有限
      公司合建，嗣於九十一年十一月間，由聲請人書立同意書
      ，同意變更系爭房屋之起造人為張碧如及被告丁○○，以
      及同意變更同址地下四樓編號四二四停車位之起造人為張
      碧如、地下五樓編號二九一停車位之起造人為被告丁○○
      ，建商並於九十五年四月十三日將系爭建物所有權登記與
      張碧如及被告丁○○，迨於九十五年五月十三日建商將系
      爭建物交屋與聲請人，有合建契約書、同意書、台北縣新
      店市地政事務所建物所有權狀及交屋通知書、遷入證明書
      可稽。
    (二)證人即聲請人之子陳日新陳稱：陳永年是政大地政系畢業
      ，曾在省政府地政局工作過，因為陳永年懂房地產，所以
      其家庭之個人所擁有的房地產，雖不是在陳永年名下，但
      陳永年都有運用及決定的權利，是陳永年在九十一年十一
      月間決定將系爭建物之起造人變更為張碧如及被告丁○○
      ，聲請人亦知情是認，足認陳永年於九十一年十一月間將
      系爭建物之起造人變更為張碧如及被告丁○○，係經聲請
      人之概括授權，且聲請人對此部分亦知之甚詳。聲請人雖
      指稱系爭建物是陳永年向其表示系爭房屋要賣給張家等語
      ，惟系爭建物於九十一年十一月間欲辦理變更起造人為張
      碧如及被告丁○○時，需聲請人書立同意書，若陳永年確
      曾向聲請人表示業與被告丙○○達成出售系爭建物之合意
      ，則以聲請人及陳永年之地政專業，在未簽定任何買賣契
      約，亦未收受任何買賣價金之情形下，即輕易出具同意書
      ，逕將系爭建物起造人變更為張碧如及被告丁○○，實與
      常理有違。則聲請人指稱同意變更系爭建物起造人，係基
      於雙方之買賣契約關係云云，委難採信。
    (三)證人即見證該買賣契約書簽立之土地代書胡秋雲證稱：該
      契約係於九十五年簽立，簽立日期回填為九十一年十一月
      五日及填寫買賣價金為二百萬元之目的，係因怕國稅局認
      聲請人將系爭建物變更起造人為張碧如及被告丁○○名下
      ，而向聲請人課徵贈與稅，故補簽該契約書以證明兩造間
      確有實際買賣關係存在，在簽立該買賣契約時，雙方並未
      提及陳日新要將系爭建物賣給被告甲○○等語。再者，證
      人陳日新亦自陳：當時要還建商二百萬元，才能完成交屋
      等語，核與被告甲○○辯稱係陳日新要跟伊週轉還給建商
      二百萬元履約保證金等語，尚堪相符，足認陳日新於九十
      五年三月與被告甲○○簽立該買賣契約之目的，係為避免
      告訴人遭國稅局課徵贈與稅，陳日新亦為支付建商二百萬
      元履約保證金，而向張碧如及被告丁○○分別收取一百萬
      元，雖證人即聲請人之媳與陳日新配偶蔡盈春證稱：伊與
      陳日新曾於九十二年底至被告丙○○家拜訪，並向張家表
      示應將新店房子之九百多萬元價款歸還予其，而得被告甲○○、丙○○默認等語。惟倘證人蔡盈春、陳日新於九十
      年底，有與被告甲○○、丙○○洽談，將以九百萬元將系
      爭房屋售予被告等，則衡情應無於九十五年三月，向被告
      等收取二百萬元，以支付履約保證金後，為避免聲請人遭
      國稅局課徵贈與稅，而與被告甲○○簽定買賣總價僅二百
      萬元之不動產買賣契約書之理，是證人蔡盈春上揭證詞顯
      不可採；況聲請人尚具狀指稱被告甲○○為不知情，有其
      九十五年十一月七日刑事告訴狀附卷可稽，益徵陳日新與
      被告甲○○並未就系爭建物以九百萬元買賣一事，達成協
      議，要難僅以聲請人片面指訴，遽令被告等負詐欺罪嫌。
    (四)關於聲請人指稱被告等涉嫌侵入住宅、毀損罪嫌部分，張
      碧如既為系爭建物之所有權人，有系爭建物所有權狀可憑
      ，自有進入系爭建物，顯與刑法無故侵入罪之構成要件未
      符，益徵被告等與張碧如並無侵入住宅之犯意聯絡或行為
      分擔。佐以被告甲○○曾於九十五年七月二十四日以簡訊
      通知陳日新有關張碧如已遷入系爭建物，並將放置在屋內
      之雜物堆置在電梯間，通知陳日新前往取回。且陳日新亦
      指稱：伊於接獲甲○○之簡訊後，曾於九十五年七月間去
      系爭建物看到個人物品堆置在樓梯間，但因伊沒有地方擺
      設該物品，故未取回，之後該物品便下落不明等語。足證
      張碧如確無毀損之故意及犯行。此外，復查無其他積極證
      據足證被告有何上開犯行，自應認其罪嫌不足，而為被告
      不起訴之處分。聲請人不服，聲請再議後，經臺灣高等法
      院檢察署檢察長審核結果，認仍乏積極證據足可證明被告
      犯罪，處分駁回再議。
五、本件聲請交付審判意旨略以：
    (一)有關買賣契約書部份：聲請人自告訴時起一再強調，本件
      承辦代書另建議被告甲○○，與聲請人子陳日新協調先就
      系爭建物之買賣簽署一買賣契約書，由被告丁○○及張碧
      如先給付聲請人新台幣二百萬元之部分買賣價金，以證明
      雙方確有買賣事實 (僅剩餘價金之給付時間再議)，以避
      免日後聲請人將系爭建物移轉予被告後，恐使國稅局誤會
      認定系爭建物是被告母親贈予張碧如及被告丁○○，而須
      另課徵贈與稅等疑慮。然原地檢署及高檢署處分書卻一再
      錯誤認定：係因怕國稅局認聲請人將系爭建物變更起造人
      為張碧如及丁○○名下，而向聲請人課徵贈與稅云云，且
      此錯誤足以使被告等人脫免本件詐欺犯行之認定。
    (二)有關二百萬元部份：
      1.有關甲○○辯稱該二百萬元係陳日新跟伊週轉還給建商
        之履約保證金等語，未經陳日新肯認，故難信為真實。
        且若該二百萬元確係陳日新向甲○○借貸週轉，為何雙
        方未約定利息、還款日期等借貸契約重要之點？
      2.被告丙○○辯稱因陳永年很富有，便將分配到之系爭建
        物贈與給伊，讓伊兩個兒子一人一間云云，若丙○○所
        辯為真，則陳日新基於繼承人地位所繼承之陳永年財產
        必屬非少，何需為區區二百萬元向被告甲○○借貸？
        可證丙○○所辯有違常理，不足採信。
      3.張碧如就如何匯款予聲請人乙情，先於警詢中稱係渠與
        被告丁○○匯款，作為買土地的價金，後於偵查中另稱
        係被告丙○○匯款，且搬進系爭房屋是受丙○○及被告
        乙○○○之告知，前後供述不一，已屬可疑。被告丙○○於偵查中則辯稱，該二百萬元係為要償還向陳永年借
        貸買土地之款項，對於丁○○及張碧如為何各轉一百萬
        到聲請人帳戶，稱不清楚。又被告甲○○於偵查中辯稱
        ，該二百萬元是陳日新向渠週轉，渠認為可視為買賣土
        地價款。綜上所述，被告等對於二百萬元款項是誰匯往
        聲請人戶頭、匯款原因等不僅相互阡隔，且互相推諉責
        任，可見被告等確有詐欺之犯意聯絡，且惡性重大。
      4.張碧如既稱二百萬元係買土地的價錢，亦可反證被告等
        人確已以詐術與告訴人達成買賣系爭房屋之合意，蓋衡
        諸常情，倘雙方僅係成立贈與合意，被告又為何要先給
        付買受系爭房屋土地之價金予告訴人？
    (三)按民法第三百四十五條規定，買賣契約僅需雙方口頭意思
      表示合致即合法成立，買受人對於出賣人即負有交付價金
      之義務，且衡諸一般常情，先口頭成立買賣契約，嗣後再
      另行請求買賣價金亦在所多有。是陳永年基於雙方歷來情
      誼，相信被告等嗣後必給付買賣價金，而先行進行系爭建
      物變更起造人名義事宜，尚符常理。
    (四)若陳永年確係欲贈與系爭房屋予被告一家人，斷無可能於
      病榻中向聲請人、陳日新及蔡盈春等人表示要將系爭建物
      賣予被告一家人，且被告等人於陳日新及其妻蔡盈春至被
      告丙○○家中拜訪時，對於買賣價款應給付告訴人乙事默
      認，卻一再虛與委蛇使聲請人陷於錯誤，而繼續為變更起
      造人名義為被告丁○○及張碧如。且於建商完工先交屋予
      聲請人後，被告等逕自以破壞門鎖方式進入系爭建物，意
      圖造成名實相符之假象，更可證渠等詐欺犯罪之重大。
    (五)被告等與張碧如共同涉犯刑法第三百零六條侵入住宅罪嫌
      重大，已足提起公訴，而原承辦檢察官及高檢署刻意無視
      實務見解，率而就被告犯嫌明確之侵入住居等罪嫌為不起
      訴處分，實需為開始交付審判之裁定，以匡檢察機關上開
      不起訴處分之違誤。
六、按犯罪事實應依證據認定之，無證據不得推定其犯罪事實，
    刑事訴訟法第一百五十四條第二項定有明文。而事實之認定
    ，應憑證據，如未能發現相當證據，或證據不足以證明，自
    不能以推測或擬制之方法，為裁判基礎（最高法院四十年台
    上字第八六號判例參照）。又認定犯罪事實，所憑之證據，
    雖不以直接證據為限，間接證據亦包括在內，然無論直接或
    間接證據，其為訴訟上之證明，須於通常一般之人均不致於
    有所懷疑，而得確信其為真實之程度者，始得據之為有罪之
    認定，倘其證明尚未達到此一程度，而有合理性懷疑之存在
    時，即無從為有罪之認定。本件聲請人認被告涉有刑法第三
    百零六條之無故侵入住宅罪、第三百三十九條詐欺取財罪及
    第三百五十四條之毀損罪等罪嫌，主要係以被告等人向聲請
    人配偶及聲請人等以傳遞欲購買系爭房地，價金支付方式再
    議之方式，使聲請人配偶及聲請人陷於錯誤相信被告等，並
    陷於錯誤為變更起造人名義、使被告張碧如等取得房地登記
    名義等行為，復加以被告張碧如以破壞門鎖方式取得系爭房
    地之事實占有狀態，已足以完成渠等詐欺犯行之遂行，且渠
    等於聲請人將日常用品搬遷入系爭建物居住使用，並繳納系
    爭建物相關電費而實際取得系爭建物之使用管領及居住權限
    之情形下，未經同意即強行破壞門鎖進入系爭房屋為主要論
    據。訊之被告等於偵查中則堅決否認犯罪：
    (一)被告丙○○辯稱其與聲請人配偶陳永年為七十年之好友，
      陳永年基於與被告丙○○之深厚友誼，不認被告丙○○分
      得之房屋不多，乃主動提及二子均已有自己，餘二女先則
      一人一棟已足，故願將其分配三棟房屋之一棟即系爭房屋
      給被告丁○○及張碧如共有，則被告丙○○之二子均得單
      獨享有自己之房屋居住，未曾言及對價，更未立下任何字
      據，隨後聲請人即協同將起造人變更為被告丁○○及張碧
      如共有，完全未施用詐術。且聲請人配偶陳永年曾任地政
      事務所主任多年，對於不動產移轉相關事宜至為清楚，如
      與被告丙○○就系爭不動產為買賣合意，不可能未曾議及
      價金，亦未簽立契約，又系爭不動產起人造人於九十一年
      十一月五日變更為被告丁○○二人後，自陳永年臥病在床
      至臨終之前，基於多年深厚情誼，被告丙○○多次前往聲
      請人家中探視陳永年病情，在有聲請人在場之同時，陳永
      年因何未曾提及，亦未要求被告丙○○議定其他買賣條件
      。聲請人明顯係在陳永年死亡之後，不甘其生前將不動產
      平白送人，而興起訴訟欲藉此推翻陳永年無償給與之情事
      ，另再逼迫恫嚇被告等另與其重訂移轉之對價條件，絕非
      被告等人有施用任何詐術取得系爭不動產。關於事後被告
      丁○○與張碧如各匯款一百萬元予聲請人，係因聲請人以
      將興建商辦理交屋為由，向被告甲○○商量暫借週轉之用
      ，事後又提及為避免國稅局認定系爭不動產變更起造人名
      義之行為為無償贈與，聲請人將被課徵贈與稅，盼製作買
      賣契約書以便呈送國稅局，並稱關於房屋坐落之土地將於
      其百年之後再由其子女移轉登記予被告等，被告甲○○乃
      認聲請人上開行為實有意藉此要求二百萬元作為其移轉土
      地之對價，乃告知被告張碧如及丁○○，各匯付一百萬元
      作為日後移轉土地之對價，被告丁○○及張碧如不疑有他
      ，即依被告甲○○所言將款項如數匯付，並因當時被告甲○○身邊僅有房屋移轉買賣契約範例，而未將土地一併納
      入買賣標的之記載。
    (二)被告甲○○辯稱本件起造人變更為被告丁○○及張碧如二
      人，係由父親即被告丙○○與陳永年二人約定，被告甲○○根本不在場，亦無從懷疑，至於事後買賣契約之簽立，
      確係基於雙方家庭多年深厚友好情誼，為避免國稅局認定
      系爭建物變更起造人名義之行為為無償贈與行為，而導致
      聲請人將被課徵贈與稅，二百萬元雖應聲請人要求為規避
      贈與責任作出買賣價金資金流向而匯付，但被告甲○○內
      心為就當作其將來移轉土地之對價，並以此告知被告丁○○及張碧如，被告甲○○毫無施用詐術之情事
    (三)被告乙○○○辯稱與系爭不動產之移轉及事後相關事宜無
      涉，被控詐欺更屬莫名、無辜。
    (四)被告丁○○辯稱係依父親即被告丙○○與陳永年二人之約
      定，而為起造人變更登記，被告丁○○並未在渠等約定時
      在場，亦無從懷疑彼等基於多年情誼所為之好意贈與，相
      關變更手續均係依法辦理，並無任何不法情事，事後又依
      兄長及被告甲○○之轉述匯付款項，聲請人收受後卻扭曲
      實際意思，被告丁○○實為遭詐騙之被害人。
    並均辯稱聲請人指控張碧如侵入住宅及毀損等行為，業經不
    起訴處分確定，且與本件被告等人無關等語。
七、經查：
    (一)系爭建物乃聲請人配偶陳永年基於與被告丙○○之情誼，
      商定以登記為二人配偶即本件聲請人與被告乙○○○共有
      之臺北縣新店市○○段0000－0000地號土地，與
      建商沅利建設股份有限公司（以下稱沅利公司）合建，並
      約定在建造完成後，分配予聲請人所有，嗣於九十一年十
      一月間則經聲請人出具同意書，同意變更上開房屋之起造
      人為被告丁○○及張碧如共有，及同址地下四樓編號二二
      四號停車位起造人為張碧如、地下五樓編號二九一號停車
      位起造人為被告丁○○。嗣於九十五年五月九日經沅利公
      司通知聲請人辦理交屋手續，同年月十三日完成交屋手續
      之事實，業經聲請人具狀陳明在卷，並有房屋合建契約書
      、保證金給付辦法、合建房地分配結算同意書、繳款通知
      書、交屋通知書、遷入證明書、同意書各一份及上開房屋
      建物所有權狀二份附卷可稽，堪予認定。
    (二)聲請人就前開同意變更之緣由，雖指稱係因聲請人配偶與
      被告丙○○協議買賣之關係。然聲請人對於上開買賣關係
      之當事人究為聲請人與被告丙○○、抑或聲請人與張碧如
      ，甚至該買賣關係之約定情形，先後指述不一，此與一般
      不動產買賣因涉及高額標的，態度均甚為審慎之常情有異
      ；況以買賣契約而言，除交易標的外，尚包括買賣價金之
      約定，惟本件並無證據足認有何價金之約定存在，聲請人
      就此雖主張有謂「按建商定價另行議定」或「按市價另議
      」云云，然均屬未能特定之金額，顯與常情有異。佐以本
      件聲請人出具變更起造人名義同意書之時間，在聲請人配
      偶過世之前，渠與被告丙○○間若有買賣約定，自當在此
      之前已就前開重要事項達成合意，斷無僅表示有意買賣，
      即要求聲請人同意變更名義之理。遑論買賣契約雖不以書
      面為要件，惟因不動產交易所涉及之標的價額甚高，一般
      多有書面記錄以杜爭議，而證人即聲請人之子陳日新陳稱
      其父陳永年為政大地政系畢業，並曾任職省政府地政局，
      諳於房地產業務，是其家中成員所擁有擁有之不動產，均
      由其運用、決定等語，益證聲請人配偶對於不動產交易具
      有相當之知識經驗，若係本於買賣之意，更當清楚約定，
      殆無未有書面記錄及特定價格，即輕率同意變更起造人名
      義之理。因認聲請人指稱係被告丙○○誆稱購買，而使其
      陷於錯誤，同時變更起訴人名義，進而辦理所有權登記云
      云，尚難採信。聲請人所指事後依承辦代書建議所簽訂之
      買賣契約書部分，因係事後回填日期所為，並非雙方辦理
      起造人變更及所有權登記之依據，自與前述買賣書面無涉
      ；另其簽署目的在於避免課徵贈與稅之疑慮，亦經證人胡
      秋雲結證甚明，聲請人主張其目的在避免被告乙○○○遭
      課徵贈與稅而非聲請人遭課徵贈與稅，不起訴處分書等就
      此均有誤認等語，則與前述買賣約定存否之認定無涉，併
      此敘明。
    (三)二百萬元款項部分確在陳日新應給付建商同額款項之際而
      為交付，核與被告甲○○辯稱為供陳日新交還建商履約保
      證金而為交付等語相符。聲請人雖以被告及張碧如等人對
      於二百萬元之匯款對象及緣由所述不一，認渠等互相推諉
      卸，惡性重大。惟該筆款項之額度係經記載於事後為避免
      課徵贈與稅而倒填日期製作之買賣契約書內，訊之聲請人
      之子陳日新亦指稱「（不動產買賣契約書）是甲○○在代
      書及我面前寫的，當時只是為了讓代書做資金流向」（見
      偵查卷第八頁）、「當時我要還建商二百萬（元），才能
      完成交屋，完成交屋後再跟他們談土地及房屋要賣多少錢
      」（見偵查卷第三三頁），足認該筆款項之交付目的在於
      完成交屋程序，而非買賣價金之給付，蓋斯時並無特定價
      金之約定存在，已如前述。
    (四)前開房屋完工後，係由張碧如於九十五年七月間遷入使用
      ，並更換鑰匙，將屋內物品清理至樓梯口，此據張碧如於
      其被訴詐欺等案件中陳明在卷（見九十六年度偵字第二一
      三七二號卷第六、七頁），聲請人告訴張碧如侵入住宅及
      毀損部分，亦經認定為張碧如基於其所有權人地位所為之
      管領、使用行為，其遷入後更換舊有門鎖復未致生損害於
      聲請人，而經不起訴處分，並駁回交付審判之聲請確定，
      亦經本院調卷查明；是張碧如之前述清理、搬遷及更換門
      鎖行為，已難認屬侵入住宅、毀損之犯行。遑論本件並無
      證據足認被告等參與前述清理、遷入或更換門鎖之行為，
      要難認有侵入他人住宅或毀損之行為。
八、綜上所述，本件並無證據足認被告等涉有告訴人所指之詐欺
    及侵入住宅、毀損等犯行，臺灣臺北地方法院檢察署檢察官
    及臺灣高等法院檢察署檢察長據此分別予以不起訴處分及駁
    回再議之聲請，於法並無不當。準此，本件交付審判之聲請
    為無理由，應予駁回。
據上論斷，依刑事訴訟法第二百五十八條之三第二項前段，裁定
如主文。
中   華   民   國   九十七   年   十二   月   二十三   日
                  刑事第十一庭  審判長法  官  劉方慈
                                      法  官  黃紹紘
                                      法  官  林庚棟
以上正本證明與原本無異。
本件不得抗告。
                                      書記官  林妙穗
中   華   民   國   九十七   年   十二   月   二十三   日


司法院資訊處製作；財團法人民間司法改革基金會備份。
